臺北高等行政法院判決　　　　　　　　　　　　　　　九十年度訴字第二九三四號
　　　　　　　　　　　　　　　.
　　原　　　告　甲○○
　　被　　　告　勞工保險局
　　代　表　人　廖碧英總經理.
　　訴訟代理人　乙○○
　　　　　　　　丙○○
右當事人間因勞保事件，原告不服行政院勞工委員會中華民國九十年二月九日台八十
九勞訴字第○一五七二五號訴願決定，提起行政訴訟，本院判決如左：
　　主  文
原告之訴駁回。
訴訟費用由原告負擔。
　　事  實
一、事實概要：原告係由暐傑建設股份有限公司申報投保之勞工保險被保險人，於民
    國八十八年九月三十日以其心肺功能障礙，申請殘廢給付，經被告審查，認原告
    無明顯功能障礙，所患不符勞工保險殘廢給付標準表規定之給付標準，核定不予
    給付。原告不服，申請審議及提起訴願，均遭決定駁回，遂提起行政訴訟。
二、兩造聲明：
　(一)原告聲明：訴願決定及原處分均撤銷，並按照勞保條例第五十三條附表第四十七
              項障害給付四百四十日之殘廢給付。
　(二)被告聲明：駁回原告之訴。
三、兩造之爭點：
  (一)被告參酌其特約醫師審查意見，核定原告未達給付標準，是否合法？
  (二)被告有無另指定醫院或醫師對原告為複檢之必要？
  (三)原告主張之理由：
    據財團法人長庚紀念醫院林口醫學中心八十七年十一月二十五日開具之殘廢診斷
    書所載，原告因罹患急性心肌梗塞高血壓、糖尿病、慢性阻塞性肺病，於八十七
    年十一月二十五日入住該院接受心導管檢查及氣球擴張術，術後心肺功能障礙，
    終身只能從事輕便工作，有該診斷書影本附卷可稽。且原告術後神經不自主，全
    身抽痛、冒冷汗，於八十八年四月十二日又因胸痛住院，至今逾二年仍無法治癒
    ，且情況持續惡化中，已影響原告之工作能力及生活起居，勞動能力明顯較一般
    正常人為低，並須經門診長期治療控制，故終身僅能從事輕便工作，應符合殘廢
    給付標準表第四十七項第七等級四四○日之殘廢給付。惟被告卻未派員實地查訪
    ，僅憑承辦人員調閱病歷、審查報告為依據，未依勞工保險條例第五十六條規定
    指定醫院或醫生複診，即否定其特約院之專業醫生所開具之診斷證明書率予處分
    ，難令人信服。
   (二)被告主張之理由：
    1.本件原告以心肺功能障礙，於八十八年九月三十日申請殘廢給付，案經被告調
      閱原告病歷資料並送請被告特約醫師審查，審查意見略以，原告有心肌梗塞病
      史，經心導管檢查為PDA狹窄，在八十七年十二月三日作PTCA成功，左心室收
      縮正常，而後在八十八年四月十二日又胸痛住院，作DI的PTCA，效果尚可接受
      ，左心室收縮亦佳，在八十八年四月十九日核醫檢查並無缺氧的變化，因此可
      以判定並無明顯功能障礙，不符給付標準，被告遂以原告之殘廢程度不符首揭
      勞工保險殘廢給付標準表規定之給付標準，核定否准殘廢給付，依法並無不合
      。
    2.至原告指稱被告未指定醫院或醫生複診，顯有偏頗之虞乙節。然依據勞工保險
      條例第五十六條規定，保險人於審核保險給付認為有複檢必要時，得另行指定
      醫院或醫師複檢，被告於審核時，除以原告檢附之診斷書等書面資料予以審核
      外，另外向原告住診治療並出具殘廢診斷書之財團法人長庚紀念醫院調閱原告
      之相關病歷資料，並徵詢專科醫師意見作為核定依據，事證業已明確，並無複
      檢之必要，併予指明。
　　理  由
一、被告代表人於原告起訴後之九十年九月十日變更為廖碧英，業據具狀聲明承受訴
    訟，合先敘明。
二、按「被保險人因普通傷害或罹患普通疾病，經治療終止後，如身體遺存障害適合
    殘廢給付標準表規定之項目，並經保險人自設或特約醫院診斷為永久殘廢者，得
    按其平均月投保薪資，依同表規定之殘廢等級及給付標準，一次請領殘廢補助費
    ，．．．。被保險人領取普通傷病給付期滿，或其所患普通傷病經治療一年以上
    尚未痊癒，如身體遺存障害，適合殘廢給付標準表規定之項目，並經保險人自設
    或特約醫院診斷為永不能復原者，得比照前項規定辦理。」為勞工保險條例第五
    十三條所明定。又依勞工保險殘廢給付標準表胸腹部臟器障害系列第四十七項目
    障害規定，胸腹部臟器機能遺存顯著障害，終身祗能從事輕便工作者為第七等級
    殘廢，給付標準四四○日；第五十二項目障害規定，胸腹部臟器遺存障害者為第
    十二殘廢等級，給付標準一○○日。其附註一、胸腹部臟器：(一)胸部臟器，包括
    心臟、心囊、主動脈、‧‧‧等。附註二、胸腹部臟器障害等級之審定：胸腹部
    臟器機能遺存障害，須將症狀綜合衡量，永久喪失勞動能力與影響其日常生活活
    動或社會生活活動之狀況及需他人扶助之情形，比照精神、神經障害等級審定基
    本原則、綜合審定其等級。附註六、「胸腹部臟器機能遺存障害者」係指胸腹部
    遺存機能障害，致工作上確有明顯之阻害而由醫學上可予證明者。
三、原告主張其因罹患急性心肌梗塞、高血壓、糖尿病及慢性阻塞性肺病，於八十七
    年十一月二十五日入住財團法人長庚紀念醫院林口醫學中心接受心導管檢查及氣
    球擴張術，術後心肺功能障礙，終身只能從事輕便工作，固據提出勞工保險殘廢
    診斷書影本為證。惟經被告調閱原告病歷資料並送請被告特約醫師審查，審查意
    見略以，原告有心肌梗塞病史，經心導管檢查為PDA狹窄，在八十七年十二月三
    日作PTCA成功，左心室收縮正常（LVEF52%），而後在八十八年四月十二日又胸
    痛住院，作DI的PTCA，效果尚可接受，左心室收縮亦佳（LVEF65%），在八十八
    年四月十九日核醫檢查並無缺氧之變化，因此可以判定並無明顯功能障礙，有原
    告病歷及審查意見表等件影本在原處分卷可稽。被告遂以原告之殘廢程度不符勞
    工保險殘廢給付標準表規定之給付標準，核定否准殘廢給付，審議及訴願決定遞
    予維持，揆諸首開規定，並無不合。
四、原告雖主張殘廢診斷書上載明其終身祇能從事輕便工作，應適用第七殘廢等級；
    被告未派員實地查訪，僅憑承辦人員調閱其病歷、審查報告為依據，未依勞工保
    險條例第五十六條規定指定醫院或醫生複診，即否定其特約院之專業醫生所開具
    之診斷證明書率予處分云云。惟查勞工保險條例第五十三條之附表即勞工保險殘
    廢給付標準表，其立法結構係以「身體障害之狀態」即所遺障害之程度為殘廢等
    級區分之基準，於胸腹部臟器障害，且須將症狀綜合衡量，永久喪失勞動能力與
    影響其日常生活活動或社會生活活動之狀況及需他人扶助之情形，比照精神、神
    經障害等級審定基本原則而綜合審定其等級，非謂給付等級、標準一律比照。又
    依勞工保險條例第五十六條、勞工保險條例施行細則第七十六條第三項所定，保
    險人於審核殘廢給付除得另行指定醫院或醫師複檢外，並得通知出具殘廢診斷書
    之醫院或診所檢送必要之檢查紀錄或有關診療病歷，是其審查核定權仍在被告。
    本件被告除就原告檢附之診斷書等書面資料予以審核外，另向其門診追蹤治療並
    出具殘廢診斷書之財團法人長庚紀念醫院林口醫學中心調閱其相關病歷資料，並
    徵詢專科醫師意見後，為前開核定，並以依前述審查已足為核定依據，無複檢必
    要，自無不合。況原告不服原核定，向勞工保險監理委員會申請審議，該委員會
    專科醫師審查意見亦認，原告核醫檢查無心肌缺氧現象，並無明顯心臟功能障礙
    ，不符殘廢給付之標準，足認原告之殘廢程度尚未達第七等級之胸腹部臟器機能
    遺存「顯著」障害而終身只能從事輕便工作之狀態，其主張並無可採。從而原處
    分及訴願決定均無違誤，原告徒執前詞，聲請撤銷，並請求被告給付四百四十日
    之殘廢給付，為無理由，應予駁回。
五、據上論結，本件原告之訴為無理由，爰依行政訴訟法第九十八條第三項前段，判
    決如主文。
中　　華　　民　　國　　　九十一　　　年　　　五　　　　月　　　八　　　日
                 臺 北 高 等 行 政 法 院   第 一 庭
                                審 判 長 法  官　鄭 忠 仁
                                         法  官  林 育 如
                                         法  官  楊 莉 莉
右為正本係照原本作成。
如不服本判決，應於送達後二十日內，向本院提出上訴狀並表明上訴理由，如於本判
決宣示後送達前提起上訴者，應於判決送達後二十日內補提上訴理由書（須按他造人
數附繕本）。
中　　華　　民　　國　　　九十一　　　年　　　五　　　　月　　　八　　　日
            　　　　　　　　     　      書記官  黃 舜 民
